【裁判字號】    94,交易,167
【裁判日期】    951031
【裁判案由】    過失致死等
【裁判全文】
臺灣士林地方法院刑事判決             94年度交易字第167號
公  訴  人  臺灣士林地方法院檢察署檢察官
被      告  丁○○
選任辯護人  王建中律師
被      告  戊○○
選任辯護人  薛松雨律師
            王玫珺律師
            林佳薇律師
上列被告因過失致死等案件，經檢察官提起公訴（93年度偵字第
10566 號、94年度偵字第5075號、94年度偵字第3993號），本院
判決如下：
    主  文
丁○○、戊○○因過失致人於死，各處有期徒刑陸月，如易科罰
金，均以佰元折算壹日。
    事  實
一、丁○○於民國93年10月11日上午8 時18分許，駕駛友人己○○所有車號9N-0252 號之自小客車附載己○○，沿臺北市○○區○○路7 段南向北方向慢車道行駛，行經同路段13號道
    路口前，因欲至該路口迴轉，其理應注意汽車變換車道時，
    應讓直行車先行，並注意安全距離，且依當時天候晴、日間
    自然光線、路面乾燥無缺陷、無障礙物、視距良好等情，並
    無不能注意之情事，竟疏未注意後方有無來車，即遽行由外
    側慢車道變換至內側車道（禁行機車），適有黃信融騎乘車
    號CMB-235 號重機車在同向後方，戊○○騎乘車號BLE-398
    號重機車在同向黃信融之後方，均違規行駛禁行機車之快車
    道上，迨丁○○駕駛前揭車輛變換車道至第2 車道間，黃信
    融疏未注意車前狀況，見狀避煞不及，其騎乘前揭機車撞及
    丁○○駕駛車輛之左側車身後，黃信融人車倒地，戊○○騎
    乘前揭機車，亦疏未注意車前狀況而未減速慢行、小心駕駛
    ，突見此狀況向左閃煞不及，復擦撞黃信融及其騎乘之機車
    後向前滑行，黃信融因腦部外傷昏迷，經送醫急救，仍於同
    年月13日13時23分因顱內出血死亡，戊○○則受有右臉、右
    前額、右下肢多處裂傷、擦傷、右側遠端鎖骨骨折等傷害。
    丁○○、戊○○於肇事後，由不詳路人報警處理，其2 人則
    留在現場，在未被有偵查犯罪職權之公務員發覺前，向前往
    處理車禍之臺北市政府警察局北投分局交通分隊警員丙○○
    自首犯罪，坦承肇事而接受裁判。
二、案經丁○○、戊○○自首暨被害人黃信融之父親庚○○、戊○○訴由臺北市政府警察局北投分局報請臺灣士林地方法院
    檢察署檢察官偵查起訴。
    理  由
一、按被告以外之人於審判外之言詞或書面陳述，除法律有規定
    者外，不得作為證據，刑事訴訟法第159 條第1 項固定有明
    文，惟被告以外之人於審判外之陳述，雖不符合同法第159
    條之1 至第159 條之4 之規定，但經當事人於審判程序同意
    作為證據，法院審酌該言詞陳述或書面陳述作成時之情況，
    認為適當者，亦得為證據，當事人、代理人或辯護人於法院
    調查證據時，知有第159 條第1 項不得為證據之情形，而未
    於言詞辯論終結前聲明異議者，視為有前項之同意，此觀諸
    同法第159 條之5 規定即明。查本判決後開所引用之各該被
    告以外之人於審判外之陳述（包含書面陳述），皆屬傳聞證
    據，惟當事人及辯護人雖知上開證據資料為傳聞證據，但於
    本院準備程序及審判期日中均表示無意見而不予爭執，且迄
    至言詞辯論終結前亦未再聲明異議，本院審酌上開證據資料
    製作時之情況，尚無違法不當及證明力明顯過低之瑕疵，亦
    認為以之作為證據應屬適當，故揆諸前開規定，爰逕依刑事
    訴訟法第159 條之5 規定，認前揭證據資料均例外有證據能
    力，合先敘明。
二、訊據被告丁○○，對於上開過失致人於死及過失傷害等犯罪
    事實均坦承不諱；訊之被告戊○○固坦承於上揭時間騎乘車
    號BLE －398 號機車行經本件事故發生地點之事實，惟矢口
    否認有何過失致人於死之犯行，辯稱：伊當天騎乘機車行經
    事故發生地點時，為了閃避丁○○、黃信融之車輛緊急煞車
    而重心不穩摔倒，並未撞到被害人，伊並未撞到被害人黃信
    融及他騎乘的機車，黃信融死亡與伊無關云云。辯護人則辯
    稱：被害人黃信融受傷之部位多在右側，左側與背部未見任
    何傷害，被害人黃信融受力之方向應來自於右前方，非左後
    方，與被告戊○○之位置不同，又被告戊○○與被害人黃信
    融所受之傷勢均在右側，無相對應之傷痕，足證被告戊○○
    未曾撞擊被害人黃信融，又被告丁○○之證述前後反覆、許
    宏緒之證述與事實不符，均不足採信云云。
二、本院查：
(一)上述犯罪事實，已據目擊證人己○○於檢察官偵查中及本院
    審理時證述綦詳，並有臺北市○○○○○道路交通事故調查
    報告表（一）、（二）、現場圖、補充資料表各1 份、談話
    紀錄表2 紙、現場照片16張在卷可稽，並經本院於95年8 月
    25日至現場勘驗查證明確，製有勘驗筆錄、現場重建之現場
    圖1 紙及現場照片35張存卷可查，又告訴人即被告戊○○因
    本件車禍受有如犯罪事實欄所示之傷害，有行政院國軍退除
    役官兵輔導委員會臺北榮民總醫院診斷證明書2 紙足憑，被
    害人黃信融確係因本件車禍致受有頭部外傷、顱內出血，經
    送醫急救後，仍於93年10月13日13時20分許傷重不治死亡之
    事實，有行政院國軍退除役官兵輔導委員會臺北榮民總醫院
    診斷證明書1 份在卷足參，亦經臺灣士林地方法院檢察署檢
    察官督同法醫師相驗屬實，有勘驗筆錄、相驗屍體證明書、
    驗斷書各1 份及相驗照片8 張附卷可考，此部分之事實，堪
    予認定。
(二)被告戊○○雖為前詞置辯，惟查：
  1.被告丁○○於上開時地駕駛9N-0252號之自小客車附載己○○，行經臺北市○○區○○路7段與13號道路口前，因未注
    意變換車道未讓後方直行車先行，並保持安全距離，即遽行
    駕駛前揭車輛自外車車道變換至第2車道間，致同向後方被
    害人黃信融所騎乘之機車避煞不及，撞及被告丁○○駕駛之
    車輛左側車身後，黃信融人車倒地，再經同向後方被告戊○○騎乘前揭機車右側碰撞黃信融及其騎乘之機車，被告戊○○倒地滑行等情，迭據證人即同案被告丁○○先於肇事現場
    證稱：「我駕駛9N-0252 號自小客車沿承德路七段南往北行
    駛第四車道至肇事處變換車道至第二車道，當我由第三車道
    變換至第二車道時，有一部CMB-235 號重機車沿同路同向從
    我車左後方撞及而來，致使我車左前車門、左後車門碰撞與
    該車右側車身碰撞而肇事，當CMB-235 重機倒地至一半時，
    『又有一部BLE-398 重機從左後方撞及而來，致使該車不知
    何處碰撞該CMB-235 重機及駕駛而肇事。』」（詳見94 年
    度偵字第3993號偵查卷第34頁）等語，次於檢察官偵查中結
    證稱：「‧‧‧聽到左後方有機車引擎煞車聲，就立刻踩煞
    車停住，頭往左後方看，剛好看到黃信融的機車距離我大約
    三公尺，就整個車身撞上來，然後他車子往左前方傾倒，他
    人沿著我的後照鏡滑下去，他手撐著地正要起來時，戊○○
    騎車很快的從後面撞到黃信融的後腦，黃信融轉一圈就攤在
    地上，戊○○車子往前滑行‧‧‧」等語（詳見93年度偵字
    第10566 號偵查卷第49頁52頁），再於本院審理時證稱：伊
    駕車變換車道至第三車道時聽見煞車聲，轉頭至左後方從後
    座窗戶即看見黃信融騎乘之機車，距離約3 公尺遠，伊聽見
    煞車聲就馬上煞車，黃信融之機車整個撞上小客車，人沿著
    駕駛座旁後照鏡滑下去，黃信融在小客車左前輪前方，左手
    先撐著地，右手扶著小客車引擎蓋要站起來，後方戊○○之
    機車又撞上來，黃信融倒在地上位置即在95年8 月25日員警
    丙○○繪製之現場圖上所標示的地點等語（詳見本院95年10
    月19日審判筆錄第4 、5 頁）；證人己○○先於於檢察官相
    驗時結證證稱：「‧‧‧丁○○本來在承德路外車道，要在
    下一個迴車道迴轉，所以往左邊切入內側車道，此時聽到劇
    烈撞擊聲，數秒後看到有一人飛出去，然後有一臺機車也向
    同方向滑過去，我剛所說飛出去那人是受傷的人，而死者是
    一直在我們左手邊的那人」等語（詳見相驗卷第61至62頁）
    ，次於偵查中復證稱：「‧‧‧先是第一台車撞上來，非常
    大聲，我們車子也劇烈搖晃，不到三秒第二台車撞上來，是
    往我們駕駛座方向切過來，速度很快，後來撞來那機車騎士
    飛起來，直接往迴轉道飛出去，一段距離後才落地，同時他
    的那臺機車往他同方向滑過去，再來就看到戊○○搖搖晃晃
    站起來坐在分隔島上，我要補充，在第二台車撞上來之前，
    我有看到死者有要站起來的動作，就是半彎腰，手好像有撐
    著什麼東西，‧‧‧戊○○撞上來時，我們的車子有被撞擊
    ，黃信融在我們車子旁邊，戊○○撞到我們飛出去的時候，
    我有看到有不明物體也飛出去，但是我不曉得是什麼。」等
    語（詳見93年度偵字第10 566號偵查卷第67頁70頁），嗣於
    本院審理時證稱：黃信融騎乘之機車撞到小客車左邊中間的
    位置，發生碰撞後，機倒倒在哪裡我看不到，黃信融扶著我
    們的車子爬起來，在駕駛的旁邊，臉朝車頭方向，胸部以上
    的位置又被戊○○騎乘機車撞到，黃信融倒在駕駛座旁邊，
    臉朝上，頭朝小客車車頭方向，第二部機車有無撞倒小客車
    不知道，只感覺到小客車有震動，記得是戊○○機車右手邊
    碰撞到死者胸部以上位置，因為死者當時是彎著腰（詳見本
    院95年10月19日審判筆錄第7 至9 頁）等語。衡諸證人丁○○、己○○自警詢、檢察偵查迄於本院審理中歷次均為同一
    之證述，且二人證述之情節互核相符，又與被告戊○○於肇
    事後接受警員丙○○詢問時之供述相吻合（見後述理由4）
    ，甚且證人丁○○自肇事後即自白認罪，從未否認犯行或規
    避刑責，其2 人上開證言尚無故意攀誣、構陷被告戊○○之
    可能。佐以肇事當時證人丁○○、己○○分別坐於駕駛座、
    副駕駛座之位置，該座位之視線範圍確實可以清楚目睹其證
    述之車禍情節乙節，亦經本院於95年8 月25日至車禍現場勘
    驗無誤，有勘驗筆錄1 份及勘驗現場照片張在卷可稽，堪認
    證人丁○○、己○○之證述有證據可採，堪予採信。
  2.又觀之卷附道路交通事故現場圖及現場照片所示，事故後被
    告丁○○所駕駛之車號9N-0252 號小客車係停止於承德路7
    段南向北方向內側第2 至第3 車道間，被害人黃信融騎乘之
    CMB- 235機車，係倒於9N-0252 號小客車駕駛座左側與車道
    分向線間之內側第2 車道上，機車停止處之後方有4.2 公尺
    刮地痕，被害人黃信融係倒躺於被告丁○○所駕駛之該小客
    車左前車角，頭朝北方、腳朝所騎乘之機車方向，被告戊○○騎乘之BLE-398 號重機車則倒於內側第1 車道距離路口停
    止線3.5 公尺處，機車停止處之後方有刮痕長達11.7公尺，
    倒地刮痕之起點即在黃信融倒地位置左側旁，距離黃信融及
    黃信融騎乘之CMB-235 號機車倒地位置均甚近等情，並參酌
    車禍發生後小客車及機車受損情形為：9N-0252 號小客車為
    左前車門撞凹、左後車門撞凹無法開啟，BLE-398 號機車右
    側車身刮痕、右前車斜板破裂，CMB-235 號機車為前車頭撞
    凹、右後車角刮痕、後車燈破損等事實。與證人丁○○、己○○上開證述之情節較為相符，而被告戊○○於偵查中辯稱
    ：伊與黃信融準備繞過被告丁○○的車子，突然丁○○又向
    前行進，黃信融機車便直接撞到丁○○的汽車，伊看到後煞
    車減速向左閃避，繞過丁○○車頭現場後，又將車子向右拉
    正，最後重心不穩就滑倒云云（見93年度偵字第1056 6 號
    偵查卷第28頁31頁、49至52頁），與上開證據不符，實不足
    採信。
  3.又查，被害人黃信融之遺體經檢察官督同法醫師相驗結果，
    發現被害人之外傷分布於：左眼眶瘀血、頭頂部有裂傷（長
    約7公分，已縫合）、枕部有挫傷血腫、右胸及右胸外側有
    挫傷瘀血、左腹部有挫傷、右大腿部有瘀血、四肢部有多處
    挫傷及擦傷等情，有台灣士林地方法院檢察署驗斷書、相驗
    照片8張（相驗卷第67至74頁、93年度偵字第10566號偵查卷
    第22至25頁）在卷足憑，足見被害人黃信融身體除右側受有
    多處挫傷、擦傷外，其頭部（含頭頂及後枕部）、左腹部、
    左手及左足等處亦因本件車禍碰撞而受有傷害，被告戊○○
    之選任辯護人辯稱：被害人黃信融身體傷勢之部位與被告戊○○所受傷害之部位均在右側，無相對應之傷痕云云，顯有
    誤會。
  4.況且被告戊○○於肇事後經警於當日上午9 時20分許在台北
    榮民總醫院所製作交通事故談話紀錄表時已供承：「我駕駛
    BLE －398 重機車沿承德路七段南往北行駛慢車道，我見一
    部9N－0252自用小客車由路旁駛向內側車道，我見該車即往
    左閃避，該車往內側行駛時，有一部CMB －235 重型機車也
    跟我行駛慢車道，在我前方先往左閃避，該CMB －235 重型
    機車前車頭先與該自小客車左側車身碰撞後，我在該CMB －
    235 重型機車後方距離不確定，當該機車倒地，我即往前，
    我車右側與該機車正確碰撞位置不詳，碰撞而肇事」等語屬
    實（詳見94年度偵字第3993號卷第33頁），且上開談話紀錄
    表之內容係出於被告自由意識陳述，與錄音帶中被告陳述之
    內容相符乙節，並經本院當庭勘驗明確，有本院95年7 月31
    日勘驗筆錄一份在卷可憑。觀諸被告上開供述之情節與證人
    丁○○、己○○前揭證述之內容大致相吻合，復參酌BLE －
    398 重機車車損位置均在機車右側、右前側及BLE －398 號
    機車刮地痕起點位置即在被害人黃信融倒地位置旁邊等跡證
    ，足徵被告戊○○於交通隊員警前之上開供述應與事實相符
    ，而堪予採信，其事後任意翻異前詞，不能輕信。
  5.再者，肇事地點之道路設置為1 個左轉車道、4個快車道、1
    個慢車道，左轉車道旁之第1、2、3快車道均是禁行機車，
    在承德路七段南往北方向經過實踐路街口之1 、2 、3 快車
    車道上有噴「禁行機車」字樣，本件車禍發生之地點為第2
    、3 快車道間，為禁行機車之車道，車禍發生後被害人黃信
    融所騎乘之機車在第2 、3 快車道上留有4.2 公尺長刮地痕
    ，被告戊○○之機車在第1 快車道上留有11.9公尺刮地痕等
    事實，業經本院95年8 月25日至現場勘驗屬實，有勘驗筆錄
    1 份及照片在卷可稽，並經證人即到場處理之員警乙○○、
    丙○○於本院證述甚詳（見本院95年9 月26日審判筆錄），
    依上開證據顯示，堪認被害人黃信融、被告戊○○均有駕駛
    機車行駛禁行機車車道之違規行為。
(三)按汽車行駛時，駕駛人應注意車前狀況及兩車併行之間隔，
    並隨時採取必要之安全措施；汽車在雙向四車道行駛時應依
    左列規定：六、變換車道時，應讓直行車先行，並注意安全
    距離；機器腳踏車行駛之車道及待轉，應依標誌或標線之規
    定行駛；「禁行機車」標字，用以告示本車道禁止機器腳踏
    車通行，道路交通安全規則第94條第3 項、第98條第1 項第
    6 款、第99條第1 項道路、交通標誌標線號誌設置規則第17
    8 條分別定有明文。被告丁○○、戊○○既領有駕照，對於
    上開規定自應知悉並遵守之，且衡諸卷附道路交通事故調查
    報告表（一）、（二）及所繪之現場圖所示，該路段當時為
    晴天、日間有自然光線、路面狀態乾燥、無缺陷、無障礙物
    及視距良好等情形，並無不能注意之情事，被告丁○○竟疏
    未注意貿然變換車道，未讓後方被害人黃信融、被告戊○○
    之直行機車先行並保持安全距離，被告戊○○亦疏未注意貿
    然行駛於禁行機車之快車道，復未警戒車前狀況，採取適當
    之安全措施，因而肇事致被害人黃信融受創死亡，被告2 人
    就本件車禍之發生均有過失至明。況本件經送台北市車輛行
    車事故鑑定委員會鑑定結果，亦同此認定，有臺北市車輛行
    車事故鑑定委員會94年2 月5 日北鑑審字第09330482900 號
    鑑定意見書附卷可按，益證被告2 人難辭過失之責，且被告
    2 人之過失行為與被害人黃信融之死亡結果間，具有相當因
    果關係。雖被害人黃信融騎乘機車疏未注意車前狀況，並違
    規行駛禁行機車之車道，對於結果的發生及擴大亦與有過失
    ，惟行為人之過失，與被害人之過失，併合而為危害發生之
    原因時，仍不能阻卻行為人即被告2 人之過失責任。
(四)綜上，被告丁○○之自白核與事實相符，堪予採信；被告戊○○之前開辯解顯係避重飾卸之詞，委無足採。本件事證已
    明，被告等犯行洵堪認定，應依法論科。另因本件肇事責任
    已明，被告戊○○及選任辯護人聲請本院再次送請鑑定，核
    無必要，附此敘明。
三、論罪科刑之理由：
(一)按行為後法律有變更者，適用行為時之法律，但行為後之法
    律有利於行為人者，適用最有利於行為人之法律，刑法第2
    條第1 項定有明文。被告行為後，附表所示關於本件被告論
    罪科刑所應適用之刑法條文，業於94年2 月2 日修正公布，
    並依刑法施行法第10條之1 規定，於95年7 月1 日施行，經
    如附表所示個別比較新舊法及依最高法院24年上字第4634號
    判例就罪刑有關之一切情形，綜其全部之結果而為比較，仍
    以適用95年7 月1 日修正施行前（下稱修正前）如附表所示
    關於被告論罪科刑所應適用之刑法條文規定較有利於行為人
    ，是依前開說明，自應適用修正前如附表所示關於被告論罪
    科刑所應適用之刑法條文規定處斷。至於為呼應刑法第33條
    第5 款之修正，刑法施行法第1 條之1 第1 項雖規定「中華
    民國94年1 月7 日刑法修正施行後，刑法分則編所定罰金之
    貨幣單位為新臺幣」；然考量刑法新制施行以後，刑法分則
    編所定罰金已無「罰金罰鍰提高標準條例」及「現行法規所
    定貨幣單位折算新臺幣條例」之適用，為使罰金數額趨於一
    致，避免新舊法律之比較適用，刑法施行法第1 條之1 第2
    項遂規定「94年1 月7 日刑法修正時，刑法分則編未修正之
    條文定有罰金者，自94年1 月7 日刑法修正施行後，就其所
    定數額提高為30倍。但72年6 月26日至94年1 月7 日新增或
    修正之條文，就其所定數額提高為3 倍」。即在95年6 月30
    日以前，刑法分則編所定罰金之貨幣單位固為銀元，且部分
    條文亦應適用罰金罰鍰提高標準條例第1 條前段規定提高倍
    數；自95年7 月1 日以後，刑法分則編所定罰金之貨幣單位
    則為新臺幣，並應一律依刑法施行法第1 條之1 第2 項規定
    ，提高其倍數為三倍或三十倍不等。惟經折算結果，無論新
    制施行前、後，刑法分則編所定罰金數額之內涵實無不同；
    即刑法分則編有關罰金刑之貨幣單位，雖已由「銀元」改為
    「新臺幣」，然法院所得判處之罰金最高數額實並無二致，
    即所涉刑罰之實質內涵俱未變更，且依體系解釋及目的解釋
    ，刑法施行法第1 條之1 係新修正刑法第2 條之特別規定，
    而應優先適用，是自95年7 月1 日起，刑法分則編所定條文
    雖應一律適用刑法施行法第1 條之1 之規定，然此既非法律
    變更，亦核無新舊法律比較適用之問題，併予說明（此見解
    詳參最高法院庭長呂潮澤所著「新修正刑法適用問題之探討
    」一文，收錄於法官協會雜誌第8卷第1期第100頁）。
(二)核被告丁○○所為，係犯刑法第276 條第1 項之過失致死罪
    及同法第284條第1項前段之過失傷害罪，被告戊○○所為，
    係犯刑法第276 條第1 項之過失致死罪。被告丁○○所犯前
    揭二罪，係一過失行為同時觸犯二罪名，為想像競合犯，應
    依修正後刑法第55條之規定，從一重之刑法第276 條第1 項
    之過失致死罪處斷。
(三)按自首以犯罪行為人於其犯罪未被發覺前，向有偵查犯罪職
    權之公務員告知其基本犯罪事實，並接受裁判為已足。縱其
    自首後，對於犯罪行為之陳述不盡不實，或未肯盡情披露，
    甚或復為翻供或改為有利之供述者，亦不影響自首之成立（
    最高法院95年度台上字第4643判決參酌）。查被告2 人於肇
    事後，仍停留在現場，在未被有偵查犯罪職權之公務員發覺
    前，向前往處理車禍之臺北市政府警察局北投分局交通分隊
    警員丙○○自首犯罪，坦承肇事而接受裁判，業據證人丙○○於本院證述明確（本院95年9 月26日審判筆錄第14頁），
    並有臺北市○○○○○道路交通事故肇事人自首情形紀錄表
    1 紙在卷可按，被告2 人對於未發覺之罪自首並接受裁判，
    應依修正前刑法第62條前段規定，減輕其刑。雖被告戊○○
    事後翻異前詞稱伊非肇事者，甚至否認有任何過失責任，亦
    不影響於其原先自首之效力。
(四)本院審酌被告2 人前無犯罪紀錄，有臺灣高等法院被告前案
    紀錄表2 份可稽，素行尚佳，被告丁○○因一時輕忽，變換
    車道未注意安全距離，被告戊○○亦未注意車前狀況，未保
    持隨時可以煞停之安全間隔，致釀本起車禍，並導致被害人
    死亡，被告2 人之過失程度非輕，被害人對於本件車禍之發
    生與有過失，被害人家屬喪失親人之苦痛，其2 人所為自應
    受有相當程度之刑事非難；另考量被告丁○○於肇事後坦承
    犯行、被告戊○○迄於本院審理時仍否認犯行之態度，且被
    告等雖尚未與被害人家屬達成民事和解，但仍有與被害人家
    屬進行和解賠償之協調，被告丁○○願賠償新台幣130 萬元
    、戊○○願賠償70萬元，僅因雙方對於和解金額無法談攏，
    始未達成和解，尚難認其2 人毫無彌補其所造成之損害之誠
    意等一切情狀，分別酌情量處如主文所示之刑，並均依修正
    前刑法第41條第1 項前段及修正前罰金罰鍰提高標準條例第
    2 條規定，諭知易科罰金之折算標準，以示懲儆。
四、據上論斷，應依刑事訴訟法第299 條第1 項前段，刑法第2
    條第1 項前段、第276 條第1 項、第284 條第1 項前段、第
    55條、修正前刑法第41條第1 項前段、刑法施行法第1 條之
    1 ，修正前罰金罰鍰提高標準條例第2 條，判決如主文。
本案經檢察官甲○○到庭執行職務。
中    華    民    國    95    年    10    月    31    日
                  刑事第五庭審判長法  官  周政達
                                  法  官  周群翔
                                  法  官  汪梅芬
以上正本證明與原本無異。
如不服本判決，應於收受送達後十日內向本院提出上訴書狀。
                                  書記官  張成龍
中    華    民    國    95    年    10    月    31    日
本案論罪科刑條文：
中華民國刑法第276條第1項
因過失致人於死者，處 2 年以下有期徒刑、拘役或 2 千元以下
罰金。
中華民國刑法第284條第1項
因過失傷害人者，處 6 月以下有期徒刑、拘役或 5 百元以下罰
金，致重傷者，處1 年以下有期徒刑、拘役或5 百元以下罰金。
附表：刑法修正施行後新舊法之比較適用
說明：一、【新法】：九十四年一月七日修正，同年二月二日
           公布，九十五年七月一日施行之刑法。
          【舊法】：九十四年一月七日修正，同年二月二日
           公布，九十五年七月一日施行前之刑法。
      二、【最高法院決議】：最高法院九十五年五月二十三
           日第八次刑事庭會議決議。
      三、【高院座談會決議】：臺灣高等法院暨所屬法院九
           因應新修正刑法施行座談會研討結果。
┌──┬──┬───────────┬──┬────────────┐
│編號│條號│新法                  │比較│理由                    │
│    │    ├───────────┤    │                        │
│    │    │舊法                  │結果│                        │
├──┼──┼───────────┼──┼────────────┤
│1   │2I │新條文                │無  │行為後刑事犯罪之構成要件│
│    │    │行為後法律有變更者，適│新  │，若因法律之修改而變更時│
│    │    │用行為時之法律。但行為│舊  │，必該行為同時該當於修正│
│    │    │後之法律有利於行為人者│法  │前、後法律所規定之犯罪構│
│    │    │，適用最有利於行為人之│比  │成要件，始有刑法第2條第 │
│    │    │法律。                │較  │ 1項之適用。如行為後之刑│
│    │    │                      │適  │事法律已廢止其刑罰，則應│
│    │    ├───────────┤用  │適用刑事訴訟法第302條第 │
│    │    │舊條文                │之  │4款規定，為免訴之判決， │
│    │    │行為後法律有變更者，適│問  │不再生行為後法律變更之比│
│    │    │用裁判時之法律。但裁判│題  │較適用問題（最高法院91年│
│    │    │前之法律有利於行為人者│    │度台上字第5459號、94年度│
│    │    │，適用最有利於行為人之│    │台上字第2170號判決及最高│
│    │    │法律。                │    │法院決議第一點參照）。故│
│    │    │                      │    │新法第2條第1項之規定，係│
│    │    │                      │    │規範行為後法律變更所生新│
│    │    │                      │    │舊法律比較適用之準據法，│
│    │    │                      │    │本身並無新舊法之比較適用│
│    │    │                      │    │。                      │
├──┼──┼───────────┼──┼────────────┤
│2   │33  │新條文                │    │舊法第33條第5 款規定，罰│
│    │    │主刑之種類如下：      │    │金：一元以上，修正後則提│
│    │    │一、死刑              │    │高為，罰金：新臺幣一千元│
│    │    │二、無期徒刑          │    │以上，以百元計算之。罰金│
│    │    │三、有期徒刑：二月以上│    │之定義既已修正，法定刑為│
│    │    │    ，十五年以上。但遇│    │罰金者，其法定最低度罰金│
│    │    │    有加減時，得減至二│    │亦提高為新臺幣一千元，致│
│    │    │    月未滿，或加至二十│    │刑度有加重之情形，不論宣│
│    │    │    年。              │    │告罰金與否，應依新法第2 │
│    │    │四、拘役：一日以上，六│    │條第1 項前段之規定，適用│
│    │    │    十日未滿。但遇有加│    │行為時法（最高法院決議第│
│    │    │    重時，得加至一百二│    │三點(一)參照）。          │
│    │    │    十日。            │    │                        │
│    │    │五、罰金：新臺幣一千元│    │                        │
│    │    │    以上，以百元計算之│    │                        │
│    │    │    。                │    │                        │
│    │    │                      │    │                        │
│    │    │                      │    │                        │
│    │    ├───────────┼──┤                        │
│    │    │舊條文                │ˇ  │                        │
│    │    │主刑之種類如下：      │    │                        │
│    │    │一、死刑              │    │                        │
│    │    │二、無期徒刑          │    │                        │
│    │    │三、有期徒刑：二月以上│    │                        │
│    │    │    ，十五年以上。但遇│    │                        │
│    │    │    有加減時，得減至二│    │                        │
│    │    │    月未滿，或加至二十│    │                        │
│    │    │    年。              │    │                        │
│    │    │四、拘役：一日以上，二│    │                        │
│    │    │    個月未滿。但遇有加│    │                        │
│    │    │    重時，得加至四個月│    │                        │
│    │    │    。                │    │                        │
│    │    │五 罰金：一元以上。   │    │                        │
│    │    │                      │    │                        │
├──┼──┼───────────┼──┼────────────┤
│3   │41  │新條文                │    │舊法第41條第1項前段規定 │
│    │    │I 犯最重本刑為五年以 │    │，犯最重本刑為五年以下有│
│    │    │   下有期徒刑以下之刑 │    │期徒刑以下之刑之罪，而受│
│    │    │   之罪，而受六個月以 │    │六個月以下有期徒刑或拘役│
│    │    │   下有期徒刑或拘役之 │    │之宣告，因身體、教育、職│
│    │    │   宣告者，得以新臺幣 │    │業、家庭之關係或其他正當│
│    │    │   一千元、二千元或三 │    │事由，執行顯有困難者，得│
│    │    │   千元折算一日，易科 │    │以一元以上三元以下折算一│
│    │    │   罰金。但確因不執行 │    │日，易科罰金（依罰金罰鍰│
│    │    │   所宣告之刑，難收矯 │    │提高標準條例廢止前第2 條│
│    │    │   正之效，或難以維持 │    │規定，就其原定數額提高為│
│    │    │   法秩序者，不在此限 │    │一百倍折算一日，即銀元一│
│    │    │   。                 │    │百、二百、三百元折算一日│
│    │    │II 前項規定於數罪併罰 │    │，換算成新台幣即三百、六│
│    │    │   ，其應執行之刑未逾 │    │百、九百元折算一日）。修│
│    │    │   六月者，亦適用之。 │    │正後則提高為以新台幣一千│
│    │    │                      │    │、二千、三千元折算一日，│
│    │    │                      │    │比較新舊法之適用結果，以│
│    │    ├───────────┼──┤修正前之規定，較有利於行│
│    │    │舊條文                │ˇ  │為人，應新刑法第2 條第1 │
│    │    │I 犯最重本刑為五年以 │    │項之規定，應適用修正前之│
│    │    │   下有期徒刑以下之刑 │    │規定（最高法院決議第三點│
│    │    │   之罪，而受六個月以 │    │(一)參照）。              │
│    │    │   下有期徒刑或拘役之 │    │                        │
│    │    │   宣告，因身體、教育 │    │                        │
│    │    │   、職業、家庭之關係 │    │                        │
│    │    │   或其他正當事由，執 │    │                        │
│    │    │   行顯有困難者，得以 │    │                        │
│    │    │   一元以上三元以下折 │    │                        │
│    │    │   算一日，易科罰金。 │    │                        │
│    │    │   但確因不執行所宣告 │    │                        │
│    │    │   之刑，難收矯正之效 │    │                        │
│    │    │   ，或難以維持法秩序 │    │                        │
│    │    │   ，不在此限。       │    │                        │
│    │    │Π 併合處罰之數罪，均 │    │                        │
│    │    │   有前項情形，其應執 │    │                        │
│    │    │   行之刑逾六月者，亦 │    │                        │
│    │    │   同。               │    │                        │
├──┼──┼───────────┼──┼────────────┤
│4   │55  │新條文                │無  │有關想像競合犯之規定新法│
│    │    │一行為而觸犯數罪名者，│新  │仍保留，僅在科刑上有所限│
│    │    │從一重處斷。但不得科以│舊  │制，且修正後之規定係將法│
│    │    │較輕罪名所定最輕本刑  │法  │理之明文化，非屬法律之變│
│    │    │以下之刑。            │比  │更，無比較適用之問題（最│
│    │    │                      │較  │高法院決議第五點(二)）。  │
│    │    │                      │適  │                        │
│    │    │                      │用  │                        │
│    │    │                      │之  │                        │
│    │    │                      │問  │                        │
│    │    │                      │題  │                        │
│    │    ├───────────┤    │                        │
│    │    │舊條文                │    │                        │
│    │    │一行為而觸犯數罪名者，│    │                        │
│    │    │從一重處斷。          │    │                        │
├──┼──┼───────────┼──┼────────────┤
│5   │62  │新條文                │    │如符合自首要件，依修正前│
│    │    │對於未發覺之罪自首而受│    │刑法之規定，必減輕其刑，│
│    │    │裁判者，得減輕其刑。但│    │然依修正後刑法之規定，法│
│    │    │有特別規定者，依其規定│    │院仍得裁量是否減輕其刑，│
│    │    │。                    │    │固然在體例上，得減屬於裁│
│    │    │                      │    │量事項，且自首無關乎可罰│
│    │    │                      │    │性形成之認定，僅在政策上│
│    │    │                      │    │作刑之減輕思考，置於刑法│
│    │    ├───────────┼──┤裁量之位置應無爭議，但因│
│    │    │舊條文                │ˇ  │必減與得減之變動，影響刑│
│    │    │對於未發覺之罪自首而受│    │罰之法律效果，應屬法律變│
│    │    │裁判者，減輕其刑。但有│    │更之範疇，應為新舊法之比│
│    │    │特別規定者，依其規定。│    │較，經新舊法比較之結果，│
│    │    │                      │    │以行為時即修正前刑法第62│
│    │    │                      │    │條之規定較有利於被告（最│
│    │    │                      │    │高法院決議第六點(三)，高院│
│    │    │                      │    │座談會決議第十則）。    │
│    │    │                      │    │                        │
└──┴──┴───────────┴──┴────────────┘


司法院資訊處製作；財團法人民間司法改革基金會備份。
